【裁判字號】    97,訴,839
【裁判日期】    980120
【裁判案由】    違反槍砲彈藥刀械管制條例
【裁判全文】
臺灣雲林地方法院刑事判決               97年度訴字第839號
公  訴  人  臺灣雲林地方法院檢察署檢察官
被      告  戊○○
                    另案於臺灣雲林第二監獄執行中
選任辯護人  陳呈雲律師
上列被告因違反槍砲彈藥刀械管制條例案件，經檢察官提起公
訴（97年度偵字第2843號），本院判決如下：
    主  文
戊○○無罪。
    理  由
壹、程序部分：
    按被告以外之人於審判外之陳述雖不符刑事訴訟法第159 條
    之1 至之4 等4 條之規定，而經當事人於審判程序同意作為
    證據，法院審酌該言詞陳述或書面陳述作成時之情況，認為
    適當者，亦得為證據，刑事訴訟法第159 條之5 第1 項定有
    明文。查本案檢察官所提出之證據除被告之筆錄不屬於被
    告以外之人於審判外之陳述，及證人乙○○、丁○○之警
    詢筆錄，暨證人乙○○、丁○○在偵查中非以證人身分所
    為供述以外，被告均同意當作證據使用，本院復審酌該等證
    據作成時，較無人情施壓或干擾之情形，以之作為證據亦屬
    適當，是檢察官所提出之證據均具有證據能力。
貳、實體部分：
一、公訴意旨略以：被告戊○○明知未經主管機關許可，不得持
    有具殺傷力之改造槍枝與子彈，仍於民國97年4 月19日下午
    10時許，前往雲林縣斗六市○○路「二吉軒」飲食店委託另
    案被告乙○○（所涉槍砲部分另案提起公訴，並經本院判處
    有期徒刑1 年8 月併科罰金新臺幣《下同》5 萬元）前往甲○○位於雲林縣古坑鄉新莊村新莊97號住處前草叢，取回預
    先藏放該處之改造手槍與子彈後，乙○○即與戊○○基於持
    有具殺傷力改造手槍、子彈之犯意聯絡，由乙○○邀約不知
    情之丁○○（所涉槍砲部分已另為不起訴之處分）一同前往
    ，其2 人抵達甲○○住處前方草叢時，另案被告乙○○乃獨
    自尋找並取出戊○○預先藏放該處草叢之仿BERETTA 廠84型
    半自動手槍所製造並換裝土造金屬槍管改造成可擊發子彈具
    有殺傷力之改造手槍（含彈匣1 個，槍枝管制編號：000000
    0000號）1 支，及直徑約9 ㎜金屬彈頭、具有殺傷力之改造
    子彈1 顆後，未經許可而與戊○○共同持有之。嗣於同日下
    午11時45分許，乙○○欲將前揭槍彈攜回斗六市二吉軒飲食
    店交給戊○○，行經古坑鄉新莊村新莊南橋時，適為行經新
    莊南橋南端執行巡邏勤務之員警盤查，乙○○見狀隨即逃逸
    ，並將前揭槍彈棄置路旁果園內，經員警追捕後，在該果園
    內查獲前揭改造手槍（含彈匣1 個）1 支及改造子彈1 顆等
    物，因認被告戊○○係涉犯槍砲彈藥刀械管制條例第8 條第
    4 項未經許可持有可發射子彈具有殺傷力之槍枝及同條例第
    12條第4 項未經許可持有子彈之罪嫌等語。
二、按犯罪事實應依證據認定之，無證據不得認定犯罪事實；不
    能證明被告犯罪者，應諭知無罪之判決，刑事訴訟法第154
    條第2 項、第301 條第1 項分別定有明文。次按認定不利於
    被告之事實，須依積極證據，苟積極證據不足為不利於被告
    事實之認定時，即應為有利於被告之認定；再事實之認定應
    憑證據，如未能發現相當證據，或證據不足以證明，自不能
    以推測或擬制之方法，以為裁判基礎；另認定犯罪事實所憑
    之證據，雖不以直接證據為限，間接證據亦包括在內，然無
    論直接或間接證據，其為訴訟上之證明，須於通常一般之人
    均不致於有所懷疑，而得確信其為真實之程度者，始得據之
    為有罪之認定，倘其證明尚未達到此一程度，而有合理性懷
    疑之存在時，即無從為有罪之認定（最高法院30年上字第81
    6 號、30年上字第1831號、40年臺上字第86號及76年臺上字
    第4986號判例意旨參照）。又刑事訴訟法第161 條已於91年
    2 月8 日修正公佈，其第1 項規定：檢察官就被告犯罪事實
    ，應負舉證責任，並指出證明之方法。因此，檢察官對於起
    訴之犯罪事實，應負提出證據及說服之實質舉證責任，倘其
    所提出之證據，不足為被告有罪之積極證明，或其指出證明
    之方法，無從說服法院以形成被告有罪之心證，基於無罪推
    定之原則，自應為被告無罪判決之諭知（最高法院92年臺上
    字第128 號判例意旨參照）。
三、爭執、不爭執事項：
  (一)不爭執事項：被告認識乙○○、甲○○，且三人是朋友。
  (二)爭執事項：
  1.丁○○是否認識被告？
  2.被告有無於97年4 月19日下午10時開車駕駛1807JJ自小客車
    至「二吉軒」找乙○○？
  3.查獲槍、彈是否被告藏放在甲○○住處前草叢內？
  4.被告有無委託乙○○前去取出原藏放之同案所查獲槍、彈，
    而有共同持有槍、彈行為？
  5.被告與乙○○有無金錢糾紛？
四、公訴人認被告涉犯上開違反槍砲彈藥刀械管制條例案件之犯
    行，無非係以證人乙○○、丁○○已具結之偵訊筆錄；
    雲林縣警察局槍枝初步檢視報告表、檢視圖、搜索扣押筆錄
    、扣押物品目錄表；內政部警政署刑事警察局97年6 月3
    日刑鑑字第0970065924號槍彈鑑定書；槍、彈照片與查獲
    現場照片，及扣案之改造手槍1 支（含彈匣1 個）、子彈1
    顆等為其論據。
五、訊據被告堅詞否認有何前揭犯行，並辯稱：伊自始至終均不
    知道此事，伊與乙○○原本即有口角糾紛，警方傳伊時，伊
    也到案說明，如果伊真有做，伊也不敢到案說明等語，資為
    抗辯。而辯護人則以被告並無與另案被告乙○○共同持槍之
    行為，另案被告乙○○持槍是為了找被告尋仇，被告並無持
    槍、彈之行為等語資為被告辯護。
六、經查：
  (一)證人即另案被告乙○○於偵查時結證稱：今天被警察移送，
    是因為被警察查獲槍及子彈，該槍及子彈是1 位「憨吉」人
    叫我去「彰明兄」家前面的草堆拿回來給他，我事前不知道
    是要去拿槍，「憨吉」只有叫我去幫他拿那東西，我拿到槍
    時外面有包報紙，打開看到槍、子彈1 顆、彈匣都分開，因
    為我有欠「憨吉」的錢，所以幫他拿，當天是在二吉軒遇到
    的，他叫我去他車邊，是叫我名字，警察找到我時我會緊張
    才跑，因為幫他拿槍是不對的等語（見警卷第32頁），嗣於
    本院審理經交互詰問時卻結證稱：我與被告係朋友，有在一
    起吸毒，是被告欠我錢，之前因說我欠被告錢是因被抓時正
    在啼藥，意識不清，我之前有跟甲○○說過，是因為被告沒
    有將錢還我，所以要請他吃子彈，在97年4 月19日晚間10點
    的時候，戊○○沒有開一輛自小客車去二吉軒找我，之前會
    說有，是那時候被抓到時，我在啼藥，檢方說是他叫警察抓
    我的，我那時候在啼藥，我不知道我自己在說什麼，在4 月
    19日晚上10點左右，不是「憨吉」來找我，是一個叫「阿德
    」，就遇到，跟他說話，問好而已，警詢時可以講出戊○○
    的名字是警察告訴我他叫戊○○的，在檢察官面前所說是謊
    話，事實上真的不是偵訊時所說那樣，查獲槍枝是我的，當
    時是警察跟我說是戊○○去告密，所以我才會那樣說的，當
    晚在二吉軒時丁○○也在場，但丁○○不認識被告，是我們
    被抓到在做筆錄時，我跟丁○○說那個人是戊○○，所以他
    才會說是戊○○，我找戊○○的目的是去跟他要錢，因為警
    察跟我說是戊○○去告密的，所以當時我的筆錄就全部說是
    戊○○叫我去拿槍的等語（見本院卷第72至76頁），證人於
    審理時更異前詞，前後證述不一，甚可能係審理中刻意迴護
    被告，亦可能係偵查中故意誣陷被告。準此，本院實難僅憑
    此唯一與被告有接觸之關鍵證人前後不一之證述，而採為被
    告論罪之依據。
  (二)又證人丁○○於偵查時結證稱：我跟我朋友乙○○昨晚約10
    點多11點時出去，我是先去莿桐鄉「世明」家，在「世明」
    家遇到乙○○，乙○○約我去斗六市二吉軒吃東西，然後我
    們在吃東西的時候有一位叫「憨吉」的人來找乙○○，乙○○就走到他車子的車邊跟他講話，我在店內繼續吃東西，乙○○說完就走進來，「憨吉」就開車走了，再來乙○○就跟
    我說要去「甲○○」那裡拿東西，叫我陪他去，我就陪他去
    ，是乙○○騎機車載我，去拿到什麼東西我不知道，到甲○○那裡時我說要去買飲料，他說要去找甲○○拿東西，我回
    來時就發現他已經回來機車邊，他跟我說要回家，要跟我去
    牽機車，結果要離開的時候他的機車就踩不發，我就在後面
    推車，後來還是沒辦法，就把機車停在路邊，他說要叫人家
    來推車，他有打電話給人家，後來有一個人騎機車過來，剛
    要開始推車的時候，警察就來了，警察來的時候就要求我們
    拿證件，把身上的東西拿出來，我的部分都有配合，但輪到
    乙○○的時候，他就跑了，警察就把他追回來，結果找到1
    支手槍、1 個子彈、1 個彈匣，我不知道彈匣是否在槍裡面
    ，只知道警察是在柳丁園找到的等語（詳見偵卷第31頁反面
    、第32頁正反面、第35頁反面），及於本院審理時結證稱：
    有一點認識被告，但沒有很熟，是之前朋友「阿明」帶我去
    ，有看過他，那一天被告有去二吉軒找乙○○，他來找乙○○的時候，乙○○就出去跟他說話，我就在那邊繼續吃東西
    ，後來乙○○就回來了，戊○○就已經走了，乙○○就跟我
    說等一下叫我跟他到甲○○那邊拿東西，他沒有說為何要去
    拿東西，他只跟我說叫我陪他去拿東西，去到甲○○家的時
    候，我就跟他說我出去商店買東西，我就用走的到商店買飲
    料，可是那時候可能因為晚了沒有開，我就走去甲○○家，
    乙○○就跟我說我們可以走了這樣子，我沒有問他拿到什麼
    東西；我們在那邊吃東西，剛好有一位「憨吉」來找乙○○
    ，「憨吉」是戊○○，我在旁邊看到的，乙○○就跟我說剛
    才憨吉來找他，我知道憨吉就是戊○○，但跟他不是很熟，
    有看過等語（見本院卷第135 至138 頁），再參酌證人丁○○與乙○○至二吉軒之時間為晚上10點多至11點時，為警查
    獲乙○○持有槍彈係當日晚上11時45分許（見乙○○警詢筆
    錄及起訴事實之內容），及另案被告即證人乙○○於本院審
    理時結證稱：丁○○不認識被告，是我們被抓到在做筆錄時
    ，我跟丁○○說那個人是戊○○，所以他才會說是戊○○等
    語（本院卷第74頁反面），可知證人丁○○並未與被告直接
    見面接觸，係仍在二吉軒店內吃東西，又值深夜時刻，其視
    線所及之視野是否精確至足以看清與證人乙○○見面之人確
    為被告，實令人生疑。又觀之證人乙○○於本院審理時上揭
    證稱其係於警詢時告知丁○○在二吉軒所見之人為被告等情
    （見本院卷第74頁反面），可知證人丁○○上揭偵查及審理
    時之證述，至多僅可證明係證人即另案被告乙○○告訴他是
    「憨吉」來找他，要去甲○○家取東西之情，本院實無從遽
    此推斷被告確實曾至二吉軒找過乙○○，亦無從推斷被告確
    實持有本件槍彈之行為。
  (三)再者，證人即另案被告乙○○於本院審時結證稱：該槍彈係
    用6 個月前之報紙包著，且有受損等語（詳見本院卷第76
    頁反面、第77頁），顯見該槍彈之藏放時間不短。又證人乙○○至甲○○住處草叢中取槍之時間甚短，此可由證人丁○○走路去買飲料，因商店太晚已關門，又走回來時，證人乙○○已取出該槍彈回到機車旁之事實足知（詳見偵查卷第32
    頁、本院卷第136 頁反面），而該槍彈係屬違禁物，且藏放
    時間不短，其藏匿草叢之地點應甚為隱密，顯非一眼即可看
    見，然該槍彈在遭警查獲之取槍當日係為深夜11時許，其光
    線之能見度應非白天可比擬，證人乙○○於甚短時間內即可
    取得該藏匿之槍彈，足見其對於藏放槍彈之位置甚為熟悉，
    顯非係受託而前往找尋之情，證人乙○○於偵查中證述係受
    被告所託方前往取槍，應與常理不符。準此，被告應無共同
    持有槍彈之行為。
  (四)至於證人乙○○於偵查時結證稱係因欠「憨吉」錢，所以幫
    他拿槍（見偵卷第33頁反面），而於本院審理時卻改證稱係
    被告欠伊錢等語（見本院卷第78頁反面），其證述大相逕庭
    ，甚可能係為附合被告稱「係其向乙○○借款1 萬多元未還
    ，產生口角，有金錢糾紛」之辯解（見本院卷第30頁正面）
    ，且其2 人於本院審理時就借款次數係為1 次或多次、地點
    係為斗六電子遊戲場或係莿桐遊戲場、借款總數係為1 萬3
    千元或1 萬1 千元等之細節陳述不一（詳見本院卷第79頁、
    第84頁），顯難盡信。雖被告辯解其係與乙○○有金錢糾紛
    而遭證人乙○○誣陷之辯解，確有不可採信之處，然實不得
    以被告之辯解不足採信，而採為其論罪科刑之依據，至為當
    然。
  (五)另證人甲○○於本院審理時證述稱伊未看過被告拿槍或子彈
    ，亦未跟被告說過乙○○要叫被告吃子彈之語，更不知被告
    與乙○○間係何者欠對方錢（見本院85頁反面、第86頁），
    此證人之證述與本案事實之認定實無何關聯，且無從採為被
    告有利或不利之認定。
  (六)又扣案之改造手槍1 支（含彈匣1 個）、子彈1 顆等物及卷
    附之搜索扣押筆錄、扣押物品目錄表、槍彈照片、查獲現場
    照片等證據，僅係證明確有查獲之槍彈；而卷附之雲林縣警
    察局槍枝初步檢視報告表、檢視圖、內政部警政署刑事警察
    局97年6 月3 日刑鑑字第0970065924號槍彈鑑定書等資料亦
    僅係證明查獲之槍彈具有殺傷力。是以，上揭證據之證明力
    均僅係證明在證人即另案被告乙○○身上所查獲之槍彈具有
    殺傷力而已，實難憑此推論被告與證人乙○○共同持有槍彈
    之事實，堪以認定。
七、本院綜合全案之卷證資料，對於公訴意旨所提出之各項證據
    逐一審認，因客觀上尚未達於通常一般人均不致有所懷疑，
    而得確信其犯罪事實之程度，依「罪證有疑，利於被告」之
    法則，即應作有利於被告之認定。此外，公訴人復未提出其
    他適合於證明被告犯罪事實之其他積極證據，以資證明被告
    有該部分犯行，被告此部分犯行自屬不能證明，揆諸前揭條
    文規定及證據法則說明，應為被告無罪判決之諭知。
八、據上論斷，應依刑事訴訟法第301 條第1 項前段，判決如主
    文。
本案經檢察官丙○○到庭執行職務。
中    華    民    國    98    年    1     月    20    日
                  刑事第四庭    審判長法  官  吳福森
                                      法  官  曾鴻文
                                      法  官  李淑惠
以上正本證明與原本無異。
如不服本判決應於收受判決後10日內向本院提出上訴書狀，並應
敘述具體理由；其未敘述上訴理由者，應於上訴期間屆滿後20日
內向本院補提理由書（均須按他造當事人之人數附繕本）。「切
勿逕送上級法院」。
                                      書記官  林佳慧
中    華    民    國    98    年    1     月    20    日


司法院資訊處製作；財團法人民間司法改革基金會備份。
